【裁判字號】    98,簡上,147
【裁判日期】    980323
【裁判案由】    詐欺
【裁判全文】
臺灣板橋地方法院刑事判決             98年度簡上字第147號
上  訴  人
即  被  告  甲○○
上列上訴人即被告因詐欺案件，不服本院97年度簡字第10192 號
，中華民國97年12月10日第一審簡易判決（聲請簡易處刑案號：
臺灣板橋地方法院檢察署97年度偵字第29285 號），提起上訴，
本院管轄之第二審合議庭判決如下：
    主  文
上訴駁回。
    事  實
一、甲○○預見如將自己之銀行帳戶存摺、提款卡及密碼等資料
    ，交付身分不詳之他人使用，可能幫助該身分不詳之人所屬
    詐欺集團成員於向他人實行詐欺取財犯罪時，指示被害人匯
    款之用，竟仍不違背其本意，基於幫助他人犯詐欺取財罪之
    不確定故意，於民國97年7 月10日之前某不詳時間，在不詳
    地點，將其所有設於永豐商業銀行（合併前為華南商業銀行
    ）新泰分行之帳號：000-00000000000000號帳戶（下稱系爭
    帳戶）之存摺、提款卡及密碼等資料，交付某真實姓名、年
    籍不詳之人使用，嗣該姓名年籍不詳之人所屬詐騙集團成員
    ，即意圖為自己不法之所有，於同年月10日23時30分許，於
    網路聊天室向乙○○佯稱可提供援交服務云云，並相約在桃
    園火車站見面，旋乙○○抵達桃園火車站，該詐欺集團成員
    再撥打乙○○所留行動電話號碼，向乙○○佯稱須至自動櫃
    員機依其指示操作，以確認乙○○之職業，避免乙○○係警
    方埋伏人員云云，乙○○因此陷於錯誤，先至某台新銀行（
    聲請書誤載為合作金庫）自動櫃員機依指示操作，而接續於
    附表一所示時間，轉帳匯款如附表一所示金額入林金生（所
    涉幫助詐欺取財部分由檢察官另案偵辦中）設於合作金庫商
    業銀行新莊分行之帳號：000-0000000000000 號帳戶內，乙
    ○○復至某永豐商業銀行自動櫃員機依該詐欺集團成員之指
    示操作，接續於附表二所示時間，轉帳匯款如附表二所示之
    金額入甲○○之系爭帳戶內；乙○○轉帳匯款完畢後，發覺
    有異並報警處理，始經警循線查知上情。
二、案經桃園縣政府警察局龍潭分局報請臺灣桃園地方法院檢察
    署檢察官呈請臺灣高等法院檢察署檢察長核轉臺灣板橋地方
    法院檢察署檢察官偵查後聲請簡易判決處刑。
    理  由
一、程序方面：
  (一)、按被告以外之人於審判外之言詞或書面陳述，除法律有規
      定者外，不得作為證據，刑事訴訟法第159 條第1 項定有
      明文，此乃傳聞證據之法則。次按傳聞法則之重要理論依
      據，在於傳聞證據未經當事人之反對詰問予以核實，乃予
      排斥，惟若當事人已放棄對原供述人之反對詰問權，於法
      院審判時表明同意該等傳聞證據可作為證據，基於證據資
      料愈豐富，愈有助於真實發現之理念，並貫徹刑事訴訟法
      修法加重當事人進行主義之精神，確認當事人對於證據能
      力有處分權之制度，傳聞證據經當事人同意作為證據，法
      院認為適當者，亦得為證據。另當事人於調查證據時，對
      於傳聞證據表示「沒有意見」、「對於證據調查無意見」
      ，而未於言詞辯論終結前聲明異議，應視為已有將該等傳
      聞證據採為證據之同意，此刑事訴訟法第159 條之5 規定
      甚明。
  (二)、查被告於本院審理時已表明對於證人乙○○於警詢時言詞
      陳述之證據能力無意見，依刑事訴訟法第159 條之5 第2
      項規定，視為被告於審判程序已同意作為證據，本院審酌
      該言詞陳述並非違法取得，亦無證明力明顯過低之情形，
      自得採為證據。
二、實體方面：
  (一)、訊據被告甲○○固坦承系爭帳戶係其申請使用，惟矢口否
      認有何幫助詐欺取財之犯行，辯稱：伊將系爭帳戶之密碼
      抄寫在存摺之內頁上，與系爭帳戶之提款卡及印章一併隨
      身攜帶，迄97年7 月30日始發覺系爭帳戶之存摺、提款卡
      及印章均已遺失，伊不清楚究於何時、何地遺失云云。經
      查：
    1.上揭詐欺集團成員詐騙乙○○匯款入系爭帳戶之事實，業
      據證人乙○○於警詢時指述甚詳，並有系爭帳戶之開戶資
      料、開戶所附被告之身分證件、客戶基本資料、存摺存款
      歷史往來明細查詢一覽表等影本各1 份、如附表二所示乙
      ○○轉帳匯款之永豐銀行自動櫃員機交易明細影本2 紙附
      卷可稽，堪認被告所有之系爭帳戶確遭詐欺集團成員於對
      被害人乙○○詐欺時，指示乙○○匯款之用。
    2.按金融帳戶係個人理財之重要工具，稍有社會歷練、經驗
      之人，均知金融卡應與其存摺、密碼分別保存，或將密碼
      牢記於心，避免在任何物體上標示或載明密碼，以免徒增
      款項遭人盜領、或帳戶遺失或失竊時遭詐騙集團利用之風
      險。被告已逾35歲，係智識正常之成年人，當無諉為不知
      之可能，其竟辯稱將系爭帳戶之提款卡密碼抄寫在存摺之
      內頁上，與提款卡、印章一併隨身攜帶云云，有違常情事
      理，委難憑信。又被告於警詢時陳稱：「我有將密碼寫在
      一張小紙條跟金融卡放在一起」（見臺灣桃園地方法院檢
      察署97年度偵字第18369 號偵卷第23頁），嗣於本院審理
      時改稱：「我將密碼寫在存摺的內頁第一頁」（見本院審
      判筆錄第4 項），被告前後供述不一，已見畏罪情虛。又
      被告於本院審理時陳稱：系爭帳戶之提款卡密碼與伊在國
      泰世華銀行之提款卡密碼相同，均係123456等語（見本院
      審判筆錄第5 頁），被告既能熟背系爭帳戶之提款卡密碼
      ，且該密碼數字組合簡單容易記憶，被告自無將該密碼抄
      寫在存摺內頁或紙上之必要。再者，被告供稱系爭帳戶於
      遺失時，帳戶內並無存款云云（見本院審判筆錄第4 頁）
      ，且依卷附上揭存摺存款往來明細查詢一覽表之記載，系
      爭帳戶於96年2 月12日之存款餘額僅新臺幣（下同）93元
      ，此後迄97年7 月11日被害人乙○○匯款時止，其間系爭
      帳戶均無何任存、提款之交易紀錄，顯見被告幾無使用系
      爭帳戶，則被告焉有隨身攜帶該帳戶之存摺、提款卡及印
      章之理？是被告上開辯解，在在不合常情事理，顯係臨訟
      杜撰之詞。
    3.次按一般社會經驗，常人如知悉帳戶存摺、提款卡、密碼
      資料等資料遭竊或遺失，為防止拾得或竊得之人盜領其存
      款或作為不法使用而徒增訟累，於發現後衡情應會報警或
      向金融機構辦理掛失止付，在此種情形下，不明人士如仍
      以該帳戶作為犯罪工具，則在渠等向他人詐騙，並誘使被
      害人將款項匯入帳戶後，極有可能因帳戶所有人掛失止付
      而無法提領，致使先前大費周章從事之詐欺犯罪行為，日
      後卻無法獲得任何利益。從而不明人士通常係使用以金錢
      收購或以一定管道取得可任意支配之帳戶，以便渠等能自
      由使用該等帳戶進行提款、轉帳等動作，而無須承擔該帳
      戶可能遭掛失而無法順利提領贓物之風險。苟被告所辯為
      真，其在帳戶存摺、提款卡、印章連同密碼均一併遺失時
      ，竟未辦理掛失手續，亦不符常情事理，足認被告應係將
      系爭帳戶之存摺、提款卡及密碼資料交由他人使用無訛。
    4.末以政府開放金融機構申請設立之後，金融機構大量增加
      ，一般民眾皆可以存入最低開戶金額之方式自由申請開設
      金融帳戶，並無任何特殊之限制，因此一般人申請存款帳
      戶極為容易而便利，且得同時在不同金融機構申請多數存
      款帳戶使用，並無使用他人帳戶之必要，此為一般日常生
      活所熟知之常識，故除非有特殊或違法之目的，並藉此躲
      避警方追緝，一般人並無向他人借用、承租或購買帳戶存
      摺及提款卡之必要。又金融帳戶係個人資金流通之交易工
      具，事關帳戶申請人個人之財產權益，進出款項亦將影響
      其個人社會信用評價；而金融帳戶與提款卡、密碼結合，
      尤具專有性，若落入不明人士，更極易被利用為取贓之犯
      罪工具，是以金融帳戶具有強烈之屬人性及隱私性，應以
      本人使用為原則，衡諸常理，若非與本人有密切關係或特
      殊信賴關係，實無任意供他人使用之理，縱有交付個人帳
      戶供他人使用之特殊情形，亦必會先行瞭解他人使用帳戶
      之目的始行提供，並儘速要求返還。再詐欺集團經常利用
      收購之方式大量取得他人帳戶，亦可能以薪資轉帳、質押
      借款、辦理貸款等不同名目誘使他人交付帳戶，藉此隱匿
      其財產犯罪之不法行徑，規避執法人員之查緝，並掩飾、
      確保因自己犯罪所得之財物，類此在社會上層出不窮之案
      件，亦經坊間書報雜誌、影音媒體多所報導及再三披露而
      為眾所周知之情事，是以避免此等專屬性甚高之物品被不
      明人士利用為犯罪工具，亦為一般生活所應有之認識。查
      被告係具有一定社會經驗之成年人，對上情自不得諉為不
      知，被告竟將其所有具私密性、專屬性之上開帳戶存摺、
      提款卡及密碼交付不明人士，而容任不明人士對外得以上
      開帳戶之名義無條件加以使用，堪認被告在主觀上已預見
      提供上開帳戶資料之行為可能幫助他人犯詐欺取財罪，且
      不違反其本意而執意為之。又本件無證據證明被告係以詐
      欺取財之犯意參與詐欺取財之構成要件行為，簡言之，被
      告係將系爭帳戶之存摺、提款卡及密碼等資料交付身分不
      詳之人使用，嗣該身分不詳之人所屬詐欺集團成員向被害
      人乙○○施用前揭詐術，使乙○○陷於錯誤而匯款入系爭
      帳戶，嗣該詐欺集團成員再將款項轉帳提領使用，公訴意
      旨既未指稱被告係向乙○○施用詐術之人，亦未指稱被告
      有實際提領乙○○所匯入之款項，因此被告提出之立名鋼
      模有限公司之說明函1 紙及上班打卡紀錄，固可證明被告
      於97年7 月10日19時40分許至翌日8 時許在該公司上班，
      惟仍不能證明被告並未於97年7 月10月之前某不詳時間將
      系爭帳戶之存摺等資料交付詐欺集團成員使用。
    5.綜上所述，被告所辯應係畏罪卸責之詞，不足採信；本案
      事證明確，被告之犯行洵堪認定。
  (二)、按刑法上之幫助犯，係指以幫助之意思，對於正犯資以助
      力，而未參與實行犯罪之行為，且以正犯已經犯罪為構成
      要件（參照最高法院49年臺上字第77號、60年臺上字第21
      59號判例及75年度臺上字第1509號、88年度臺上字第1270
      號判決意旨）。本件被告交付系爭帳戶之存摺、提款卡及
      密碼供他人使用，有幫助詐欺取財之不確定故意，業如上
      述；且收受上開帳戶之不明人士利用上開帳戶向被害人詐
      騙財物後，以上開帳戶為匯、取款之工具，便於隱匿其真
      實身分，掩飾其犯行而不易遭查緝，是以被告提供帳戶之
      行為係對不明人士遂行詐欺取財犯行資以助力，而參與詐
      欺取財罪構成要件以外之行為。從而，該不明人士利用被
      告提供之系爭帳戶，向被害人施用詐術，使被害人陷於錯
      誤而匯款至上開帳戶，係犯刑法第339 條第1 項之詐欺取
      財罪。核被告所為，則係犯刑法第30條第1 項前段、第33
      9 條第1 項之幫助詐欺取財罪。被告基於幫助之犯意而為
      詐欺取財犯行構成要件以外之行為，為幫助犯，衡諸其犯
      罪情節，爰依刑法第30條第2 項規定，按正犯之刑減輕之
      。原審以被告罪證明確，適用刑法第30條第1 項前段、第
      2 項、第339 條第1 項、第41條第1 項前段等規定，並審
      酌被告無前科，素行尚佳，其提供帳戶予詐欺集團作為犯
      罪使用，增加被害人尋求救濟之困難，並使犯罪之訴追趨
      於複雜，擾亂社會治安，犯後設詞飾卸，及被害人受騙後
      匯入系爭帳戶之金額共計5 萬元等一切情狀，量處被告有
      期徒刑3 月，並諭知如易科罰金以新臺幣1000元折算1日
      ，經核其認事用法均無違誤，量刑亦屬適當。被告上訴意
      旨否認犯罪並泛言指摘原判決不當，為無理由，應予駁回
      。
據上論斷，應依刑事訴訟法第455 條之1 第1 項、第3 項、第36
8 條，判決如主文。
本案經檢察官張慶林到庭執行職務。
中    華    民    國    98    年    3     月    23    日
                  刑事第三庭  審判長法  官  樊季康
                                    法  官  徐子涵
                                    法  官  王綽光
以上正本證明與原本無異。
不得上訴。
                                    書記官  陳秀慧
中    華    民    國    98    年    3     月    24    日
附表一：
┌──┬───┬─────────┬──────────┐
│編號│匯款人│匯款金額（新臺幣）│匯    款    時    間│
├──┼───┼─────────┼──────────┤
│ 1  │乙○○│3,500元           │97年7月11日1時18分許│
├──┼───┼─────────┼──────────┤
│ 2  │乙○○│10,000元          │97年7月11日1時40分許│
├──┼───┼─────────┼──────────┤
│ 3  │乙○○│16,500元（聲請書誤│97年7月11日1時50分許│
│    │      │載為16,000元）    │                    │
└──┴───┴─────────┴──────────┘
 附表二：
┌──┬───┬─────────┬──────────┐
│編號│匯款人│匯款金額（新臺幣）│匯    款    時    間│
├──┼───┼─────────┼──────────┤
│ 1  │乙○○│40,000元          │97年7月11日3時5分許 │
├──┼───┼─────────┼──────────┤
│ 2  │乙○○│10,000元          │97年7月11日3時8分許 │
└──┴───┴─────────┴──────────┘
附錄本案論罪科刑法條全文：
中華民國刑法第339條
（普通詐欺罪）
意圖為自己或第三人不法之所有，以詐術使人將本人或第三人之
物交付者，處5年以下有期徒刑、拘役或科或併科1千元以下罰金
。
以前項方法得財產上不法之利益或使第三人得之者，亦同。
前二項之未遂犯罰之。
中華民國刑法第30條
（幫助犯及其處罰）
幫助他人實行犯罪行為者，為幫助犯。雖他人不知幫助之情者，
亦同。
幫助犯之處罰，得按正犯之刑減輕之。


司法院資訊處製作；財團法人民間司法改革基金會備份。
